【裁判字號】    98,消債抗,31
【裁判日期】    980925
【裁判案由】    聲請更生程序
【裁判全文】
臺灣高雄地方法院民事裁定            98年度消債抗字第31號
抗  告  人  甲○○
訴訟代理人  史乃文律師
上列抗告人因聲請更生程序事件，對於中華民國97年12月24日本
院97年度消債更字第1215號裁定提起抗告，本院裁定如下：
    主  文
抗告駁回。
抗告費用新台幣壹仟元由抗告人負擔。
    理  由
一、抗告意旨略以：抗告人積欠玉山銀行等金融機構債權人債務
    新臺幣（下同）509,674 元，前於民國95年11月30日依金融
    主管機關協調成立之「中華民國銀行公會會員辦理消費金融
    案件無擔保債務協商機制」，與最大債權銀行萬泰銀行達成
    分期還款協議，同意自96年1 月起，以分80期，利率9.88%
    ，每月8,723 元分期還款；惟抗告人於95、96年所得稅清單
    資料顯示無收入之情形，仍自陳96年薪資所得每月約2 萬至
    3 萬元，足認已據實陳報所得，抗告人任職之公司因未為抗
    告人申報勞保已違反法律規定，抗告人如陳報任職之公司名
    稱及所在地予法院，經法院查證，負責人將斷然否認，並對
    抗告人之操守產生質疑，抗告人因而未陳報主觀上並無故意
    不為補正之情事；再抗告人獨居多年，對父母之經濟狀況並
    不知悉，於父母要求給付生活費時未為拒絕亦合理，是衡情
    抗告人相關收支，應認聲請更生為有理由；原審駁回更生聲
    請難謂無違誤，請准廢棄原裁定，准抗告人更生之聲請。
二、按「聲請更生或清算不合程式或不備其他要件者，法院應以
    裁定駁回之」「債務人與金融機構協商成立者，不得聲請更
    生或清算。但因不可歸責於己之事由，致履行顯有重大困難
    者，不在此限」「本條例施行前，債務人依金融主管機關協
    調成立之中華民國銀行公會會員辦理消費金融案件無擔保債
    務協商機制與金融機構成立之協商，準用前項之規定」，消
    費者債務清理條例第8 條前段、第151 條第5 項、第6 項分
    別定有明文。是債務清償方案成立後，應由債務人按其條件
    履行，如因事後發生情事變更，在清償期間收入或收益不如
    預期，致該方案履行困難甚或履行不能，因不可歸責於己，
    始能准許債務人聲請更生或清算，以避免債務人任意毀諾已
    成立之協商，濫用更生或清算之裁判上債務清理程序。從而
    ，所謂「不可歸責於己之事由」，應係指客觀上聲請人之支
    出增多，或收入、收益減少，非其成立協商時所能預期，諸
    如物價上漲而成本增加、家屬患病等以致支出增加，或因病
    無法工作、僱佣之公司倒閉或裁員、失業、減薪等以致收入
    減少等情形，始足當之。
三、經查：
(一)抗告人目前積欠萬泰銀行等金融機構債權人債務509,674 元
    ，前於95年11月30日依金融主管機關協調成立之「中華民國
    銀行公會會員辦理消費金融案件無擔保債務協商機制」，與
    最大債權銀行萬泰銀行達成分期還款協議，同意自96年1 月
    起以每月繳納8,723 元，依各債權銀行債權金額比例清償各
    項債務，至全部清償為止，而抗告人僅繳納至96年3 月止即
    毀諾等情，為抗告人所自承，並有財團法人金融聯合徵信中
    心當事人綜合信用報告、協議書、無擔保債務還款計劃、存
    款交易明細查詢單及本院97年11月2 日電話記錄各乙份等附
    卷可稽，堪信為真。
(二)抗告人自陳協商後每月薪資為20,000元至30,000元，惟以均
    以現金給付薪資而無法提供任何月領薪資為若干之證明，及
    屬個人隱私為由拒絕提供任職工作處所之名稱及所在地供查
    明抗告人之薪資究為若干，所為已有違反消費者債務清理條
    例第46條第3 款規定之虞，是否有聲請更生清理債務之誠信
    已有疑義，是本院審認抗告人既不配合提供所得證明文件，
    至少應以其陳報每月最高30,000元計算其所得始符公允，是
    抗告人月平均所得應以30,000元計算較合理。
(三)抗告人主張需扶養父母每月支出合計8,000 元，惟經原審職
    權調閱其父母96年度財稅資料觀之，其父96年度所得收入為
    138,948 元，其中利息所得為50,837元，以年利率2%計算，
    其父之存款即達2,541,850 元，且名下有土地及房屋各1 筆
    、投資10筆，財產總額3,972,490 元；其母96年度利息所得
    收入為86,409元，以年利率2%計算，其母之存款即達4,320,
    450 元，且名下尚有土地及房屋各1 筆，財產總額330,926
    元，因而認定抗告人之父母均無不能以自己之財產維持生活
    而需抗告人扶養之情形，審酌抗告人已積欠多筆債務，而其
    母既非無維持生活之能力，抗告人主張扶養父母支出每月
    8,000 元部分，難認應列為其必要生活支出，此部分即應予
    剔除。抗告人另主張個人必要費用每月12,000元，惟抗告人
    既已積欠鉅額債務，自應樽節開支，本院認應以內政部分公
    佈之98 年 台灣省最低生活標準支出9,829 元計算始為合理
    ，逾此範圍不能認係必要支出；是抗告人每月必要支出合計
    應以9,829 元計算較為合理。
(四)以抗告人於96年4 月起毀諾時之每月收入平均30,000元，扣
    除上開必要費用9,829 元，尚餘20,171元，並非不能負擔協
    商成立之每月應繳金額8,723 元，足認抗告人之收入尚非不
    能負擔。難認抗告人有何不可歸責於己致履行顯有重大困難
    之情形可言。況抗告人於95年協商之時，在無其他特殊情事
    之情形下，本可衡量其個人收入及整體財務狀況，應可認係
    在綜合評估其還款能力後，方與萬泰銀行達成上開分期還款
    之協商條件，抗告人又無任何事後發生如客觀上支出增多，
    或收入、收益減少，非其成立協商時所能預期等情事；難認
    抗告人於協商後之經濟狀況有何不可預料之情事變更。則抗
    告人辯稱依其收入狀況扣除必要支出後，無法履行協議而有
    重大困難等語，顯不足採。
四、綜上所述，本件抗告人聲請更生，依其所得並非無法負擔，
    又未能證明協商成立後，有何客觀上不能歸責於己之事由致
    履行顯大困難之情事；原審因而裁定駁回抗告人更生之聲請
    ，並無違誤。抗告意旨指摘原裁定不當，求予廢棄另為裁定
    ，為無理由，應予駁回。
五、據上論結，本件抗告為無理由，依消費者債務清理條例第11
    條第2 項、第15條，民事訴訟法第495 條之1 第1 項、第44
    9 條第1 項、第95條、第78條，裁定如主文。
中    華    民    國    98    年    9     月    25    日
                  高雄簡易庭  審判長法官  林玉心
                              法      官  郭宜芳
                              法      官  李佳容
以上正本係照原本作成。
不得再抗告。
中    華    民    國    98    年    9     月    25    日
                              書  記  官  鄭翠蘭


司法院資訊處製作；財團法人民間司法改革基金會備份。
